臺灣高等法院高雄分院刑事判決　　　　 95年度上易字第845號
上　訴　人
即　被　告　丙○○
上列上訴人因詐欺案件，不服臺灣高雄地方法院95年度易字第75
8 號中華民國95年10月13日第一審判決（起訴案號：臺灣高雄地
方法院檢察署94年度偵字第18502 號），提起上訴，本院判決如
下：
    主  文
上訴駁回。
丙○○緩刑年。
    事  實
一、丙○○以轉售米糧為業；乙○○則係承包「中國造船股份有
    限公司」（址設高雄市○○區○○路3 號，下稱中船公司）
    員工伙食業務之廠商，並常向丙○○訂購白米做飯。詎丙○○竟基於意圖為自己不法所有之犯意，於民國95年5 月11日
    ，乘乙○○向其訂購每包30公斤裝之白米30包時，竟以每包
    實際僅25公斤重之白米，冒充每包30公斤裝，於同日上午11
    時許，將該批每包僅25公斤重之白米，運送至中船公司員工
    餐廳廚房。致乙○○誤認該批白米每包重量為30公斤而陷於
    錯誤，指示會計陳月美仍以每包單價新台幣（下同）880 元
    計算，共給付貨款26,400元予丙○○。丙○○即以此偷斤減
    兩之詐術，詐得乙○○共4,400 元之差價。嗣因乙○○之員
    工鄭美花於當天煮飯時，發現白米數量不足而有異，經當場
    稱重，再運往前開鴻糧米行過磅確認結果，每包白米均短少
    5 公斤，乙○○始悉受騙，並經報警處理。
二、案經乙○○訴由高雄市政府警察局小港分局報請臺灣高雄地
    方法院檢察署檢察官偵查起訴。
    理  由
一、證人乙○○、甲○○、許興旺、鄭美花於偵查中向檢察官所
    為之陳述，均已具結擔保其陳述之真實性，而檢察官訊問上
    開證人時，亦均給予被告在場對證人進行詰問之機會，其對
    質詰問權已受保障，且上開證人陳述並無顯不可信之情況，
    依刑事訴訟法第159 條之1 第2 項規定，均得作為證據。
二、訊據上訴人即被告丙○○（下稱被告）固坦承乙○○有於上
    開時、地向其訂購30公斤裝之白米30包，每包單價880 元，
    並於當日上午11時許，將30包白米送至中船公司員工餐廳廚
    房，而告訴人之會計陳月美亦已給付貨款26,400元完畢等情
    ，惟矢口否認有何詐欺取財犯行，辯稱：我送去的白米每包
    均係30公斤重，乙○○可能是向別人買到每包25公斤重之白
    米；且當日告訴人10點30分左右叫貨，我於11時即將米送到
    ，因此不可能在白米中動手腳云云。
三、經查：
  (一)證人即告訴人所僱員工鄭美花於偵訊及原審法院審理中證稱
    ：因為當天中午突然增加用餐人數，所以我才在上午11時又
    洗米煮飯。洗米時發現原本煮相同份量只需要用到4 包米，
    這次卻要用到5 包；我覺得丙○○送來的米，每包的數量可
    能有問題，就向領班許興旺反應，領班叫我拿去秤重，經我
    本人秤重後，發現每包少了5 公斤等語（見原審卷第40至41
    頁、偵卷第26至28頁）。核與證人即領班許興旺於偵訊及原
    審法院審理中證稱：因為洗米每次都是固定用量，每次大約
    要洗4 包米，但那天洗米的人發現需要用到5 包，向我反應
    ，才發現丙○○送來的米數量不對等語相符（見同上筆錄）
    。且告訴人於該批白米中留下6 包存證，並運往「鴻糧米行
    」，過磅秤重結果，皆僅重25公斤等情，亦據證人即鴻糧米
    行之負責人甲○○於偵查及本院審理中證述明確（見偵查卷
    第8 頁及本院審理筆錄），並有照片4 幀在卷可佐（附於警
    卷第16、17頁），足認該批白米30包，每包僅重25公斤即短
    少5 公斤甚明。又依證人鄭美花於偵訊中證稱：我們餐廳每
    次買足10天份用量的米，快用完時再叫貨，發現短少那天，
    廚房存米只剩3 包，也是向丙○○買的，當天之前已經持續
    向他叫了3 、4 次貨。那天丙○○送米來時，是把新米放在
    舊米的上面，所以我要煮飯的時候，就拿上面新的米等語（
    見偵卷第26、27頁）。足見該批每包重25公斤之白米，並非
    向其他米商所購得，確係被告於95年5 月11日送至中船公司
    員工餐廳廚房之30包白米。
  (二)被告於偵查及審判中，一再強調其因每日搬運米糧，能輕易
    察覺25公斤與30公斤白米之重量不同，且重量相差5 公斤，
    感覺會很明顯等語（見偵卷第9 頁、原審卷第49頁），是依
    被告之工作經驗，縱鴻糧米行出售之白米重量有誤（25公斤
    包裝以為30公斤時），按理應可輕易察覺。且證人甲○○即
    鴻糧米行之負責人亦證稱：伊米行裡的之白米均為每包30公
    斤重裝等語（見本院審理筆錄）。亦即鴻糧米行出售之白米
    ，應無25公斤裝之可能。
  (三)又證人鄭美花於偵查中證稱：丙○○送來的米，封口的地方
    ，線是拆掉再重新縫上等語（見偵卷第26頁）；而證人鄭美
    花既係以洗米、煮飯為其主要工作內容，員工餐廳內廚房用
    米，向由其拆封、存放，對於白米之包裝情形，當知之甚稔
    。是該批白米並非原裝，而業經拆封再重新縫合封口甚明。
    再參以國內白米買賣，向以臺斤與公斤互為換算（1 台斤等
    於0.6 公斤），自以每包30公斤即50臺斤包裝，較合常情。
    然觀諸警卷第14至16頁所附照片，該「明德牌明德上米」顯
    係國內生產，既非進口米，又非用於外銷，豈有以25公斤包
    裝而難與臺斤換算之理。況且被告又堅稱該批白米之載送搬
    運，未假他人之手，均由其親自包辦等語。則該批白米確係
    經被告拆封取出5 公斤之白米後，再為縫合，亦即被告以偷
    斤減兩之方式，自每包抽取5 公斤後再以每包25公斤重之白
    米，向告訴人謊稱係30公斤裝之白米，以此取得不法之所有
    。雖被告辯稱當日告訴人10點30分左右叫貨，伊於11時即將
    米送到，因此不可能在30包白米中動手腳云云，並聲請證人
    甲○○為證。惟查：該證人甲○○於本院審理中到院證稱伊
    已忘記被告是否曾於當日前來載米等語，況且縱使被告有於
    當日前往鴻糧米行載米，但亦無法證明當日從鴻糧米行所購
    買之米即是送往告訴人處之米。是被告上開所辯，亦不足為
    被告有利之證明。
  (四)末查被告於95年5 月11日送米後，向會計陳月美請領貨款時
    ，經陳月美要求其簽具收據，其不以自己名義簽收，反在收
    據上填寫鴻糧米行之電話、地址，並記載錯誤之身分證統一
    編號等事實，為被告自認不諱，並有上開免用統一發票收據
    1 紙在卷可參（見警卷第11頁）。其雖辯稱因自己未設立商
    號，為表明米糧來源，始以鴻糧米行名義簽收，復因不記得
    自己之身分證統一編號，所以隨便亂寫云云。然上開白米之
    貨款既係由其收取，與鴻糧米行毫無干係，被告竟不以自己
    名義簽具收據，已屬可疑。況且被告縱使果真不記得自己之
    身分證統一編號，又恰巧未帶身分證或其他載有身分證統一
    編號之證件，亦應坦然告訴對方他日再補正即可，而非以隨
    意杜撰不實身分證統一編號之方式欺騙對方。被告捨此不為
    ，竟以不誠實之方式應對，顯然其心術早已不正。再參以證
    人許興旺證稱：丙○○是上午11時許送米，我們在12時許就
    發現了，打電話給他也不處理，我們才報案等語（見原審卷
    第36頁）。衡諸社會通常經驗，買賣雙方於交付買賣標的物
    時，買受人如就數量表示不足，出賣人為避免日後難以舉證
    ，豈有不立即於第一時間到場確認之理？況被告接獲電話通
    知時，僅駕車始至中船公司守衛室，為其所自承（見原審卷
    第39頁），距離未遠，竟不返回現場，反駕車離去，未予置
    理，更與常情有違。益徵其明知其所運送之白米每包僅25公
    斤，短少5 公斤，因旋遭發現，一時心虛急欲逃離至明。
  (五)綜上所述，被告以偷斤減兩方式，將每包25公斤之白米，冒
    稱30公斤，致使告訴人誤認其所交付之白米每包確為30公斤
    重而陷於錯誤，指示會計陳月美依每包30公斤裝白米之售價
    880 元計算，共交付貨款26,400元，被告則從中詐得4,400
    元（計算式：26,400元×30分之5 ＝4,400 元）。則其有不
    法所有之意圖，已甚明確。本件事證已明，被告犯行洵堪認
    定，應予依法論科。
四、核被告所為，係犯刑法第339 條第1 項之詐欺取財罪。
五、原判決認被告罪證明確，因而適用刑法刑法第2 條第1 項前
    段、第339 條第1 項、修正前刑法第41條第1 項前段，罰金
    罰鍰提高標準條例第1 條前段、第2 條規定，並審酌被告明
    知生意往來應講求誠實信用，童叟無欺，其竟為牟取私利，
    利用告訴人之信任，蓄意以偷斤減兩之手法，取得不相當之
    價金，價值觀念實有偏差，應予導正，且事後猶設詞狡辯，
    犯罪後態度欠佳；並衡以被告前無犯罪科刑紀錄，有臺灣高
    等法院被告前案紀錄表1 份在卷可按，本次詐欺所得為4,40
    0 元，尚非鉅額等一切情狀，量處有期徒刑3 月，並諭知易
    科罰金之折算標準（按被告行為後，刑法已於94年2 月2 日
    修正公布，於95年7 月1 日施行，新修正刑法第41條易科罰
    金之折算標準修正為以新台幣1 千元、2 千元、3 千元折算
    1 日，較修正前舊法之銀元3 百元即新台幣9 百元折算1 日
    為重，修正後之法律易科罰金較重，依刑法第2 條第1 項前
    段從舊從輕之規定，亦應適用有利於被告之修正前刑法第41
    條易科罰金之折算標準處罰）。經核原判決認事用法，尚無
    不合，量刑亦屬允當。被告上訴意旨，否認犯罪，指摘原判
    決不當，即為無理由，應予駁回。
六、查被告未曾受有刑徒刑以上刑之宣告，有台灣高等法院被告
    全國前案紀錄表各1 份附卷可稽，僅因一時之貪小便宜而罹
    刑責，誠屬不該；惟念其於本院審理中已與告訴人達成和解
    ，獲得告訴人之諒解，並當庭表示不再追究等情，有和解書
    在卷可憑。是被告經此論罪科刑之教訓，當知警惕，應無再
    犯之虞，本院認其所宣告之刑，以暫不執行為適當，爰併宣
    告緩刑3 年。
據上論斷，應依刑事訴訟法第368 條，刑法第74條第1 項第1 款
，判決如主文。
本案經檢察官陳國全到庭執行職務。
中　　華　　民　　國　　96　　年　　1 　　月　　18　　日
                  刑事第四庭    審判長法  官  蕭權閔
                                      法  官  林水城
                                      法  官  吳進寶
以上正本證明與原本無異。
不得上訴。
中    華    民    國    96    年    1     月    18    日
                                      書記官  林佳蓉
附錄本件判決論罪科刑法條：
中華民國刑法第339 條（普通詐欺罪）
意圖為自己或第三人不法之所有，以詐術使人將本人或第三人之
物交付者，處5 年以下有期徒刑、拘役或科或併科1 千元以下罰
金。
以前項方法得財產上不法之利益或使第三人得之者，亦同。
前二項之未遂犯罰之。
